最高法院刑事判決　　　　　　　　　　　　　　　八十七年度台上字第三九一四號
　　上訴人　台灣高等法院台南分院檢察署檢察官
　　被　告　甲○○
　　　　　　乙○○
右上訴人因被告等誣告案件，不服台灣高等法院台南分院中華民國八十六年三月十八
日第二審判決（八十六年度上訴字第四八號，起訴案號：台灣嘉義地方法院檢察署八
十五年度偵字第六九二號），提起上訴，本院判決如左：
    主  文
原判決撤銷，發回台灣高等法院台南分院。
    理  由
本件原判決以公訴意旨略稱：被告乙○○因於民國八十四年十二月二十七日晚上十一
時五十分許，駕自用小客車搭載告訴人郭芳湖之妻李秀玉返家，行經嘉義縣梅山鄉圳
北村太原宮廟附近，為郭芳湖遇見，憤而持鐵棍敲其小客車擋風玻璃、後視鏡，而懷
恨郭某，竟與被告即其妻甲○○共同意圖使郭芳湖受刑事處分，於同年月二十八日晚
八時三十分，同往嘉義縣警察局民雄分局大美派出所，由甲○○向警稱郭芳湖於上
述時間，夥同四名不詳姓名之人，在大林鎮○○段○路上，持鐵棒攔下伊夫婦所乘之
小客車，由郭芳湖持手槍抵住伊，另一人搶取伊上衣口袋內之定期存款單三張，郭某
並欲搶取伊手上金戒指未果，復揚言翌日須提款交付，否則將殺死伊全家人云云，誣
告郭芳湖，被告乙○○亦應警訊附和其妻之說詞，致民雄警分局將郭芳湖以毀損、強
盜等罪嫌，報請偵辦，經檢察官查明郭芳湖並無上開強盜之事實，於八十四年度偵字
第六四六六號郭芳湖毀損一案起訴書中明其強盜罪嫌不足，因與毀損部分有方法結
果之牽連犯關係，不另為不起訴處分，而發覺甲○○、乙○○誣告之情。因認被告甲
○○、乙○○共同涉犯刑法第一百六十九條第一項之誣告罪罪嫌等情；惟經審理結果
，認被告等被訴誣告之罪證不足，因而維持第一審諭知被告等均無罪之判決，駁回檢
察官在第二審之上訴。固非無見。
惟查：(一)對於證據之判斷必須合乎常理，否則即欠缺妥當性；如果徒以證人係告訴人
之遠親或鄰居，即謂其證言偏頗而不足採取，尚難謂與論理法則無違。又審理事實之
法院，對於被告之犯罪證據，應從各方面詳予調查，以期發見真實，苟非已盡職權調
查之能事，尚不得遽為有利或不利於被告之認定。再告訴人或證人之陳述，雖有部分
前後不符或相互間有所歧異，究竟何者為可採，法院仍應詳予斟酌，非謂稍有不符，
即認其全部均不可採信，如其就基本事實之陳述，與真實性無礙時，仍非不得予以採
信。本件原判決不採證人郭永東、郭瑞祥、郭陳玉芬之供證，未詳理由，徒於理由
欄載稱：「證人郭永東、郭瑞祥與告訴人（郭芳湖）有遠親關係，證人郭陳玉芬係告
訴人之鄰居，彼此間具有密切之關係，所為證言難免有所偏頗」，已難謂盡符論理法
則，且依原判決之記載，證人賴金益、洪再添、洪張素枝、張余茸及張王鶯花等人，
均係被告等之親友（原判決正本第七頁及第八頁），何以其等之證言即無偏頗而可採
信﹖又查證人李秀玉於郭芳湖被訴強盜案件偵查時供證：「八十四年十二月二十七日
晚上十一時五十分，我被乙○○用車載到圳北村廟旁邊，被我先生郭芳湖見到，拿鋼
管敲破該車玻璃，當時車上只有乙○○和我二人」（八十五年度偵字第六九二號偵查
卷第二十八頁），於第一審亦證稱：「八十四年十二月二十七日晚上十一點半以後，
有搭乙○○之車回到太原宮廟，車上只有我們二人，我們從梅山玩回來，沒有經過大
林，……（郭芳湖砸車時）我在場，我已經站在車外了」（第一審卷第二十三頁反面
及第二十四頁），核與證人郭永東、郭瑞祥、郭陳玉芬等所證述其等目睹郭芳湖砸車
時，有一人坐於車內，李秀玉站在車外之圍牆旁或郭芳湖與坐於車內之人吵架之基本
事實，並無不符，且被告甲○○迭於偵審時供稱郭芳湖砸車時，被告乙○○始終未下
車，嗣即駕車離去，是證人郭永東、郭瑞祥、郭陳玉芬等事實上並不能確定當時車內
之人即為被告乙○○，縱於偵查中證稱車內之人為乙○○，而於第一審證稱不知或看
不清車內係何人，致細節上稍有不符，能否遽謂該等證人供述全無可採，亦饒有研求
餘地。(二)被告乙○○、甲○○等指訴告訴人郭芳湖強盜罪嫌時，乙○○指稱：「只看
一人攔車破壞，其他人員未見」、「突然旁邊岔路跑出三人，拿棍子砸我的車」、「
當時那人戴帽子，有無蒙面看不清楚」等語（同上偵查卷第十頁、第十二頁、第二十
頁）；甲○○則指稱：「郭芳湖由路邊衝出來，我先生停車，他拿鐵棍砸車，我趕緊
下車，郭芳湖拿短槍抵住我右胸口，我用左手把他右手拉住，把他臉上蒙面的布巾扯
下來，看到是郭芳湖，我先生聽到，車子就要開走，這時路邊小貨車上下來三個人，
拿棍子砸我先生車子，我先生將車子開走」、「突然從小路旁閃出一名持槍（形狀類
似警察之配槍）歹徒，右手持槍、左手持鋤頭柄，……對方持鋤頭柄砸我們車子前擋
風玻璃，我立刻跳下車，要問對方為何要砸我的車子，……從小自貨車後方跳下三個
人，其中二人持鋤頭柄，另一人持刀及一支鋤頭柄，……該持槍歹徒將槍抵著我的胸
部，……我用右手將其抵在我胸部的手槍擱開，順勢將其蒙面之頭套扯下」（同上偵
查卷第十頁正反面及第十五頁正反面），其等供述，差異極大，原審未予勾稽慎斷，
且被告甲○○似非身懷絕技之人，遇持槍及鋤頭柄之「搶匪」多人，竟敢單獨下車與
之周旋，而被告乙○○於其妻與搶匪周旋搏鬥時，竟置其妻之生死於度外，獨自駕車
逸去，又依卷內資料，被告乙○○遇此重大事件，於離開現場後，竟迄未向任何治安
機關報案，俱難謂與常情無悖。再查被告甲○○於警訊指訴其被劫走三張定期存款單
，分別為大埤郵局新台幣（以下同）十萬元、三十六萬元及彰化商業銀行斗南分行十
二萬元，共計五十八萬元，然台灣高等法院台南分院檢察署分別向斗六郵局及彰化商
業銀行斗南分行函查結果，據斗六郵局八十六年四月十六日八六五一二○四－二號函
覆稱：該轄大埤郵局於八十四年十二月二十六日前後三天，並無甲○○及乙○○儲存
四十六萬元之定期存款記錄等情，彰化商業銀行斗南分行亦於八十六年四月十七日，
以彰斗南字第八七七號函覆稱：甲○○、乙○○未曾在該行開戶存款等情，有各該函
件附於本院卷可稽，足見被告甲○○指稱之上開三張定期存款單被郭芳湖強劫，已難
置信，況金融機構之定期存款單，並非流通之有價證券，尚須提供相當之身分證明及
印鑑，始得解約領款，告訴人郭芳湖及另三名所謂不詳姓名人，至愚亦不至於強劫被
告等之定期存款單，且被告甲○○於警訊更供稱：郭芳湖劫走三張定期存款單後，對
其恐嚇稱：『妳明天要將錢提領出來，否則要將妳家全部殺死』等語，按一般盜匪，
縱屬膽大包天，亦罕有可能與被害人約定於翌日領款交付，被告甲○○上開指訴之真
實性，即非無疑。從而能否認定被告等指訴郭芳湖強盜罪嫌與事實相符，不無疑問；
原判決竟載稱：「難以認定被告等指訴遭強盜，並非事實」，遽行諭知被告等無罪，
於證據法則，亦難謂洽。檢察官上訴意旨執以指摘原判決不當，非無理由，應認原判
決有撤銷發回之原因。
據上論結，應依刑事訴訟法第三百九十七條、第四百零一條，判決如主文。
中      華      民      國    八十七    年     十一     月     十九     日
                              最高法院刑事第十庭
                                  審判長法官  曾  有  田
                                        法官  林  永  茂
                                        法官  陳  宗  鎮
                                        法官  劉  介  民
                                        法官  魏  新  和
      右正本證明與原本無異
                                              書  記  官
中      華      民      國    八十七    年     十一     月    二十四    日
